臺灣高等法院刑事判決　　　　　　　　96年度上易字第2365號
上　訴　人　臺灣臺北地方法院檢察署檢察官
被　　　告　乙○○
　　　　　　　　　　　號4樓
上列上訴人因毀棄損壞等案件，不服臺灣台北地方法院96年度易
字第33號，中華民國96年8月24日第一審判決（起訴案號：臺灣
台北地方法院檢察署95年度偵字第2264號），提起上訴，本院判
決如下：
    主  文
原判決撤銷。
乙○○損壞他人住處窗戶玻璃，足以生損害於他人，累犯，處罰
金銀元壹仟捌佰元（即新台幣伍仟肆佰元），如易服勞役，以新
臺幣壹仟元折算壹日。減為罰金銀元玖佰元（即新台幣貳仟柒佰
元），如易服勞役，以新臺幣壹仟元折算壹日；又以加害生命、
身體之事，恐嚇他人致生危害於安全，累犯，處拘役貳拾日，如
易科罰金，以銀元佰元亦即新臺幣玖佰元折算壹日。減為拘役
拾日，如易科罰金，以銀元佰元亦即新臺幣玖佰元折算壹日。
    事  實
一、乙○○曾於民國（下同）92年間，因公共危險案件，經台灣
    台北地方法院以92年度交訴字第111號判決，判處有期徒刑6
    月，如易科罰金，以300元折算1日確定，93年9月3日易科罰
    金執行完畢，仍不知悔改，因女友陶自立前遭陶自立之子甲
    ○○毆打成傷之家庭暴力事件，對甲○○心生不滿。於94年
    7 月27日晚上8時許，因陶自立不堪甲○○騷擾，陪同陶自
    立前往甲○○位在臺北市○○區○道路94巷5之9號3樓住處
    理論時，竟因甲○○拒不開門與陶自立對話，不得其門而入
    ，憤而基於毀損之故意，徒手擊碎損壞甲○○上開住處大門
    旁之窗戶玻璃。嗣於同日晚上10時許，員警張俊賢、鄒宗賢
    據報前往現場處理後，離去之際，乙○○見甲○○開啟內門
    ，旋以「不孝子」、「打你媽媽」等語斥責甲○○，另行起
    意，出於恐嚇危害他人安全之犯意，明知甲○○在屋內，可
    以聽到其在屋外之講話聲，而假藉與上開警員講話，陳稱：
    「叫他出來，我要打死他，我要教訓他」等語，而以此加害
    生命、身體之事，向屋內之甲○○恐嚇，致生危害於安全。
二、案經甲○○訴由臺北市政府警察局信義分局報請臺灣臺北地
    方法院檢察署檢察官偵查後聲請以簡易判決處刑，經台灣台
    北地方法院改依通常程序審理。
    理  由
壹、證據能力部分：
    被告以外之人於審判外之言詞或書面陳述，除法律有規定者
    外，不得作為證據；又被告以外之人於審判外之陳述，雖不
    符合同法第159條之1至第159條之4之規定，但經當事人於審
    判程序同意作為證據，法院審酌該言詞陳述或書面陳述作成
    時之情況，認為適當者，亦得為證據。當事人、代理人或辯
    護人於法院調查證據時，知有第159條第1項不得為證據之情
    形，而未於言詞辯論終結前聲明異議者，視為有前項之同意
    ，刑事訴訟法第159條第1項及第159條之5分別定有明文。查
    本判決下列所引用之各該被告以外之人於審判外之陳述（包
    含書面陳述），雖屬傳聞證據，惟當事人於原審準備程序中
    已同意作為證據方法而不予爭執（參見原審卷第83頁），且
    迄本院言詞辯論終結前亦未聲明異議，本院審酌上開證據資
    料製作時之情況，尚無違法不當及證明力明顯過低之瑕疵，
    亦認為以之作為證據應屬適當，故揆諸前開規定，爰逕依刑
    事訴訟法第159條之5規定，認前揭證據資料均有證據能力。
貳、實體部分：
一、被告乙○○於原審矢口否認涉有上開毀損及恐嚇危害安全等
    犯行，辯稱：告訴人即證人甲○○上開住處大門旁窗戶玻璃
    證人陶自立所擊破，亦未出言恐嚇證人甲○○云云於本院審
    理時雖未到庭，惟具狀辯稱：縱有打破玻璃之行為，亦非出
    於毀損之故意，且在場員警於偵審中所證不一，縱伊有說「
    叫他出來」、「，我要教訓他」，亦係對甲○○以外之人所
    言，甲○○並未受惡害之通知，且當時尚有員警在場，甲○
    ○之安全亦不致受危害云云。然查：
  (一)被告之毀損犯行，業據證人甲○○於偵查中證稱：被告係94
    年7月27日晚上8時許，與我母親即證人陶自立同至我上開住
    處後，出手敲擊我住處大門旁玻璃，迄於員警前來處理時止
    ，仍在該處外吵鬧等語在卷（偵查卷第68頁、第69頁），並
    經被告於偵查中坦認：證人甲○○上開住處玻璃係遭其出手
    擊破，而非證人陶自立所為等語不諱（偵查卷第78頁）。且
    酌諸證人鄒宗賢、張俊賢即據報至現場處理之警員於原審審
    理時證稱：伊等趕至現場時，證人甲○○上開住處外確有玻
    璃碎片，被告手部並有受傷流血等情（原審卷第102頁、第
    104 頁），若被告僅係單純前往，非因其一時氣急敗壞，憤
    而出手擊破證人甲○○上開住處大門旁窗戶玻璃時，用力過
    猛，致遭玻璃碎片刺傷或劃傷，其手部豈有可能流血受傷。
    據此足徵證人甲○○上開證述非虛。被告辯稱：玻璃係遭證
    人陶自立擊破云云，要係事後卸責之詞，不足採信。此外，
    並有現場照片六張在卷可稽（偵查卷第29頁至第31頁）。堪
    認證人甲○○上開住處大門旁窗戶玻璃確係遭被告出手擊破
    ，致生損害於證人甲○○無誤。再按被告明知以手用力敲擊
    易碎之玻璃，將使玻璃發生破碎之結果，仍因氣憤而出手敲
    擊證人甲○○住處之玻璃，致該處玻璃破碎，被告於行為時
    自有毀損他人物品之故意，被告辯稱：縱有打破玻璃，亦非
    出於毀損之故意云云，自難採信。
  (二)證人陶自立嗣於原審審理時雖證稱：證人甲○○上開住處大
    門旁窗戶玻璃遭人擊破一事，係渠所為云云 (原審卷第105
    頁背面）。然核諸證人陶自立對於證人甲○○上開住處大門
    旁窗戶玻璃碎裂損壞一事，先於警詢時證稱：根本沒東西遭
    打壞，因他不出來我要進屋跟他談，打算要從窗戶進去，所
    以開窗致玻璃窗掉落而作罷云云 (偵查卷第8頁)，否認有故
    意擊破窗戶玻璃之情事，於偵查中則指稱：我沒有打破玻璃
    ，我把紗窗推到旁邊，從浴室爬進去‧‧‧但我爬進去時，
    被告並沒有在我旁邊。玻璃不是我打破的，我也不知道是誰
    打破的云云（偵查卷第42頁、第78頁），指稱渠僅有開啟紗
    窗，不知窗戶玻璃遭何人擊破，先後供述不一，互異其詞。
    參以證人陶自立與被告間係同居關係，情誼匪淺，而其與證
    人甲○○間，雖為母子，然二人相處不睦，陶自立先前並曾
    遭甲○○毆傷，經原審法院核發通常保護令在案，有原審法
    院93年度家護字第133號通常保護令一份附卷可按（偵查卷
    第65頁、第66頁），要難期證人陶自立在被告遭檢察官提起
    公訴後，仍本於客觀公正之立場為證述，毫無偏頗之虞。足
    認證人陶自立於本院審理時翻異前詞，改口證稱係渠出手打
    破甲○○上開住處大門旁窗戶玻璃云云，不足採信。
  (三)按刑法第305條之恐嚇罪，所稱以加害生命、身體、自由、
    名譽、財產之事，恐嚇他人者，係指使人生畏佈心為目的，
    而通知將加惡害之旨於被害人而言。若僅在外揚言加害，並
    未對於被害人為惡害之通知，尚難構成本罪。最高法院著有
    52年度台上字第751號判例可參。惟查：被告犯恐嚇犯行部
    分，業據證人張俊賢警員於偵查中及原審審理時結證稱：二
    人據報前往現場處理，勸離被告，被告於離去之際，因見證
    人甲○○開啟內門，遂以：「不孝子，打你媽媽」等語斥責
    甲○○，並對之恫稱：「你敢出來，我就打死你，我要教訓
    你」等語（偵查卷第77頁、第78頁；原審卷第102頁）。並
    經證人陶自立於偵查中證稱：當天被告確實有說「不孝子、
    打他媽媽、叫他出來、我要打死他、我要教訓他」等語在卷
    （偵查卷第78頁）。證人甲○○確因遭被告出言恫嚇，始終
    躲在內門後方，未敢開啟鐵門踏出屋外一節，復經證人張俊
    賢、鄒宗賢於偵查及原審審理時證述在卷（偵查卷第77頁、
    原審卷第102頁、第103頁背面），證人甲○○該時懼怕之情
    ，可見一斑，故被告恫嚇之言語已使甲○○知悉，並生畏怖
    之心。足認被告明知甲○○在屋內可清晰聽聞其恫嚇言語仍
    在屋外恫稱：「叫他出來、我要打死他、我要教訓他」等語
    ，縱客觀上上開加惡害之通知須經轉告始能達於甲○○，惟
    實際上甲○○在屋內已經聽聞而受惡害之通知，是本件情況
    與上開最高法院之判例意旨所示情況有間，尚難一體適用，
    故被告辯稱，被害人尚未受惡害之通知，縱已受通知亦不致
    生危害云云，尚有誤解。
二、按刑法上所謂心神喪失與精神耗弱，應依行為時精神障礙程
    度之強弱而定，如行為時之精神，對於外界事物全然缺乏知
    覺理會及判斷作用，而無自由決定意思之能力者，為心神喪
    失，如此項能力並未完全喪失，僅較普通人之平均程度顯然
    減退者，則為精神耗弱，此有最高法院26年渝上字第237 號
    判例意旨可資參照。惟查：被告在證人鄒宗賢、張俊賢抵達
    上開現場時，固有因飲酒而情緒激動，然均能理解證人鄒宗
    賢、張俊賢所詢問之內容，並可切題回答等情，亦經證人鄒
    宗賢、張俊賢於原審審理時證述屬實（原審卷第102頁背面
    、第104頁），足見被告在案發時要無對外界事物全然缺乏
    知覺理會及判斷作用，喪失自由決定意思能力，抑或較普通
    人之平均程度顯然減退之情形，至為灼然。被告辯稱當時有
    飲酒，精神狀況不佳部分，縱屬真實，亦非刑法上所謂有精
    神障礙或心智缺陷之人。
三、綜上，本件事證明確，被告上開毀損及恐嚇危害安全犯行，
    均堪認定，應予依法論處。
四、核被告所為，係犯刑法第305條之恐嚇危害安全罪、第354條
    之毀損罪。被告行為後，刑法業於94年2月2日修正公布，並
    自95年7月1日起施行。刑法第305條、第354條本身雖未修正
    ，然該罪有罰金刑之處罰，且自24年7月1日施行後即未再修
    正，依增訂刑法施行法第1條之1規定，其罰金即應以新臺幣
    為單位，數額應提高30倍。倘依被告行為時之罰金罰鍰提高
    標準條例第1條之規定，依法律應處罰金罰鍰者，就其原定
    數額提高為2倍至10倍。但法律已依一定比率規定罰金或罰
    鍰之數額或倍數者，依其規定。而依行政院會銜司法院於72
    年7月27日發布，同年8月1日施行，有關刑法定有罰金各條
    ，提高為10倍。再者銀元與新台幣之比率為1比3。從而前開
    犯罪條文修正前、後罰金最高額應屬相同。惟被告行為時，
    刑法第33條第5款原規定：「罰金：1元以上。」，修正後刑
    法第33條第5款則規定：「罰金：新台幣1千元以上，以百元
    計算之。」，將罰金刑提高為新臺幣1千元以上，且以百元
    計算，比較修正前後規定，修正後刑法第339條第1項所規定
    本刑罰金刑之最低額，較修正前提高，依修正後刑法第2條
    第1項規定，自應以修正前之規定較為有利。再被告有事實
    欄所示之犯罪科刑執行情形，有本院被告前案紀錄表一份在
    卷可稽，其於上開有期徒刑執行完畢後，5年以內故意再犯
    本件有期徒刑以上之罪，無論依新舊刑法第47條規定，均構
    成累犯，惟新法僅限於故意犯罪始構成累犯，比較結果，此
    部分被告行為後之法律較有利於被告，均應適用新刑法第47
    條之規定，論以累犯，並均加重其刑。被告所犯上開二罪間
    ，犯意個別，行為互異，應予分論併罰。
五、原審予以論罪科刑固非無見，惟：(一)本件被告恐嚇甲○○之
    犯行，係在屋外假藉與員警講話，陳稱：「叫他出來，我要
    打死他，我要教訓他」等語，而以此加害生命、身體之事，
    向屋內可以聽到其聲音之甲○○恐嚇，原判決竟於事實欄內
    認定，被告係直接向甲○○恐嚇：「你敢出來，我就打死你
    、我要教訓你」等語，尚有未洽。(二)原審就被告所犯毀損罪
    ，其罰金易服勞役部分　理由內說明經新舊法比較之結果，
    應適用修正後刑法第42條第3項前段規定，即以新法新台幣1
    千元至3千元之範圍內諭知罰金易服勞役之折算標準，惟主
    文欄內卻記載為「易服勞役，以銀元300元亦即新臺幣900元
    折算壹日。」之舊法第42條第2項為罰金易服勞役之折算標
    準，主文與理由顯有矛盾。檢察官上訴謂量刑過輕，雖無理
    由，惟原判決既有可議之處，仍屬無可維持，應予撤銷改判
    。
六、爰審酌被告犯罪之動機、目的、手段、所損壞之窗戶玻璃價
    值尚屬輕微，因證人甲○○出手毆傷證人陶自立在先，始出
    言恐嚇證人甲○○、所生危害及犯後仍否認犯罪之態度等一
    切情狀，分別量處如主文所示之刑。再按：
  (一)被告行為時之修正前刑法第42條第2項前段規定：「易服勞
    役以一元以上三元以下折算一日。但勞役期限不得逾六個月
    。」，而被告行為時之易服勞役折算標準，依修正前罰金罰
    鍰提高標準條例第2條前段規定，就其原定數額提高為一百
    倍折算一日，則本件被告行為時之易服勞役折算標準，應以
    銀元一百元以上三百元以下折算一日，經依現行法規所定貨
    幣單位折算新臺幣條例予以折算後，應以新臺幣三百元以上
    九百元以下折算一日。惟95年7月1日修正公布施行之刑法第
    42條第3項前段規定：「易服勞役以新臺幣一千元、二千元
    或三千元折算一日。但勞役期限不得逾一年」。比較修正前
    後之易服勞役折算標準，應以修正公布施行後刑法之規定，
    較有利於被告，自應依刑法第2條第1項但書，適用修正後刑
    法第42條第3項前段規定，定其易服勞役之折算標準。
  (二)被告行為時之修正前刑法第41條第1項前段規定：「犯最重
    本刑為五年以下有期徒刑以下之刑之罪，而受六個月以下有
    期徒刑或拘役之宣告，因身體、教育、職業、家庭之關係或
    其他正當事由，執行顯有困難者，得以一元以上三元以下折
    算一日，易科罰金。」，該時易科罰金之折算標準，依修正
    前罰金罰鍰提高標準條例第2條前段（現已刪除）之規定，
    係就其原定數額提高為一百倍折算一日，亦即被告行為時之
    易科罰金折算標準，應以銀元三百元折算一日，經折算為新
    臺幣後，應以新臺幣九百元折算為一日。惟95年7月1日修正
    公布施行之刑法第41條第1項前段規定：「犯最重本刑為五
    年以下有期徒刑以下之刑之罪，而受六個月以下有期徒刑或
    拘役之宣告者，得以新臺幣一千元、二千元或三千元折算一
    日，易科罰金。」。是以，比較修正前後易科罰金之折算標
    準，以修正公布施行前刑法之規定，較有利於被告，自應依
    刑法第2條第1項前段，適用修正前刑法第41條第1項前段規
    定，定其易科罰金之折算標準。
  (三)被告就毀損部分之罰金刑，應依修正後之刑法第42條第3項
    前段規定，定其易服勞役之折算標準。就恐嚇部分之拘役刑
    ，應依修正前刑法第41條第1項前段規定，定其易科罰金之
    折算標準。
  (四)再被告本件犯罪時間在中華民國96年4月24日以前，合於96
    年7月16日施行之中華民國96年罪犯減刑條例之減刑條件，
    依上開條例第2條第1項第3款之規定，將原宣告之刑期減為
    二分之一，並依原易服勞役、易科罰金之折算標準諭知易服
    勞役、易科罰金，以資懲儆。
七、被告於本院準備程序、審判程序經合法傳喚無正當理由不到
    庭，嗣本院於96年12月4日諭知辯論終結，定同年月19日宣
    判後，始於同年月17日具狀表示申請法律扶助已獲准，請求
    再開辯論，由律師陪同到庭受審。惟查，被告於原審已申請
    過法律扶助，由法律扶助基金會指派黃青鋒律師為其辯護，
    被告於原審行準備程序時有到庭陳述，於審理期日詰問證人
    時律師在場，惟被告無正當理由未到庭，由原審逕為一造辯
    論判決，有原審卷可參。於本院審理時，雖被告未於準備期
    日、審理期日到庭，惟被告亦有具狀答辯，此有被告具名之
    96年10月30日之答辯狀附卷可稽，堪認被告之訴訟權利已受
    保障，且本件事證已明，自無再開辯論之必要，附此敘明。
八、被告經合法傳喚無正當理由不到庭，爰不待其陳述，逕為判
    決。
據上論斷，應依刑事訴訟法第371條、369條第1項前段、第364條
、第299條，刑法第2條第1項、第305條、第354條，42條第3項前
段、第47條、修正前第33條第5款、第41條第1項前段，刑法行施
行法第1條之1、修正前罰金罰鍰提高標準條例第2條，現行法規
所定貨幣單位折算新臺幣條例第2條，中華民國96年罪犯減刑條
例第2條第1項第3款、第7條，判決如文。
本案經檢察官曾忠己到庭執行職務
中　　華　　民　　國　　96　　年　　12　　月　　19　　日
                  刑事第九庭審判長法  官  劉景星
                                  法  官  吳啟民
                                  法  官  王敏慧
以上正本證明與原本無異。
不得上訴。
                                  書記官  丁淑蘭
中　　華　　民　　國　　96　　年　　12　　月　　19　　日
附錄本案論罪科刑法條：
中華民國刑法第305條
（恐嚇危害安全罪）
以加害生命、身體、自由、名譽、財產之事，恐嚇他人致生危害
於安全者，處2年以下有期徒刑、拘役或3百元以下罰金。
中華民國刑法第354條
（毀損器物罪）
毀棄、損壞前二條以外之他人之物或致令不堪用，足以生損害於
公眾或他人者，處2年以下有期徒刑、拘役或5百元以下罰金。
